最高法院刑事判決　　　　　　　　　　　　　　　八十八年度台上字第六五二五號
　　上　訴　人　甲○○
　　選任辯護人　黃昆彬律師
右上訴人因違反山坡地保育利用條例案件，不服台灣高等法院花蓮分院中華民國八十
六年六月二十五日第二審判決（八十六年度上訴字第一四二號，起訴案號：台灣花蓮
地方法院檢察署八十四年度偵字第三三五九、三四二○號），提起上訴，本院判決如
左：
    主  文
原判決關於違反山坡地保育利用條例部分撤銷，發回台灣高等法院花蓮分院。
    理  由
本件原判決認定上訴人甲○○係花蓮縣吉安鄉○○村○○路六十三號福景砂石行之負
責人，經擬定水土保持計畫，申請花蓮縣政府核准自民國八十年十一月五日起至八十
五年十一月四日在其所有坐落花蓮縣壽豐鄉○○段九六三之二、九七二號山坡地採取
土石及拓寬興建運輸土石之道路，其開採作業竟未依核定之計畫實施水土保持，經花
蓮縣政府於八十三年九月二十三日及同年十二月五日各裁處罰鍰銀元一萬元，仍不改
善，並使該山坡地遇大雨時，雨水沖蝕殘壁，土石大量崩塌，阻斷道路，兩旁及下方
樹木無法生長，山坡坡面鬆軟，致生公共危險等情。因而維持第一審論處上訴人興建
道路、採取砂石未依核定計畫實施水土保持致生公共危險罪刑之判決，駁回上訴人及
檢察官在原審之上訴。固非毫無見地。
惟查：(一)八十七年一月七日修正公布前之山坡地保育利用條例第三十五條第三項之罪
，係以有同法條第一項第四款情形，致生公共危險為構成要件，若未發生具體之公共
危險者，尚難以該罪論處。本件原判決在事實欄記載上開山坡地遇大雨時，雨水沖蝕
殘壁，土石大量崩塌，阻斷道路，兩旁及下方樹木無法生長，山坡坡面鬆軟，致生公
共危險等情，但於理由欄內卻以上開違反山坡地保育利用條例之罪不以發生具體危險
為要件，而就其憑以認定已發生上開公共危險之證據與理由，俱未於理由欄予以說明
，其法律見解既有可議，亦有理由不備之違法。(二)對於判決之一部上訴者，其有關係
之部分，視為亦已上訴，刑事訴訟法第三百四十八條第二項定有明文。本件第一審判
決認檢察官指訴上訴人擅自在同上段九六二、九五五、九五四號公有土地上開闢道路
，所犯八十七年一月七日修正公布前山坡地保育利用條例第三十四條第一項之罪部分
，與上訴人所犯同法第三十五條第三項之罪，係實質上一罪，並依八十七年一月七日
修正公布前山坡地保育利用條例第三十五條第三項論處上訴人，則上訴人及檢察官不
服該判決，提起第二審上訴，其合法之效力自及於上訴人被訴擅自在該公有土地上開
闢道路之犯罪，應併予調查審判，乃原審維持第一審原判決，就該部分犯罪，竟未於
判決理由內予以論斷並說明不另論罪之理由，亦嫌理由欠備。以上諸端，或為上訴意
旨所指摘，或為本院得依職權調查之事項，應認原判決有撤銷發回更審之原因。又山
坡地保育利用條例第三十五條第三項，業於八十七年一月七日修正公布，案經發回，
如上訴人仍成立該罪，應注意新舊法之比較適用，附予敘明。
據上論結，應依刑事訴訟法第三百九十七條、第四百零一條，判決如主文。
中      華      民      國    八十八    年     十一     月     十八     日
                              最高法院刑事第十庭
                                  審判長法官  陳  宗  鎮
                                        法官  劉  介  民
                                        法官  魏  新  和
                                        法官  孫  增  同
                                        法官  黃  正  興
      右正本證明與原本無異
                                              書  記  官
中      華      民      國    八十八    年     十一     月    二十四    日
